【裁判字號】    88,上訴,1579
【裁判日期】    890118
【裁判案由】    毒品危害防制條例等
【裁判全文】
臺灣高等法院臺中分院刑事判決                  八十八年度上訴字第一五七九號
    上  訴  人  臺灣苗栗地方法院檢察署檢察官
    上  訴  人
    即  被  告  乙○○
    選任辯護人  陳恩民
    選任辯護人  魏早炳
    選任辯護人  李克欣
右上訴人因被告違反毒品危害防制條例等案件，不服臺灣苗栗地方法院八十八年度訴
字第一○四號中華民國八十八年六月八日第一審判決（起訴案號：臺灣苗栗地方法院
檢察署八十八年度偵字第一○號、第九一一號），提起上訴，本院判決如左：
    主  文
原判決關於販賣第二級毒品部分撤銷。
乙○○連續販賣第二級毒品，處有期徒刑柒年陸月。
扣案之安非他命壹包（含袋重一點六三四公克、淨重一點四四六公克）沒收銷燬之。
其餘上訴駁回。
    事  實
一、乙○○綽號「阿偉」，前於民國（以下同）八十二年五月間因違反槍砲彈藥刀械
    管制條例案件，經台灣新竹地方法院判處有期徒刑三月，如易科罰金以三十元折
    算一日確定，並於同年六月十四日易科罰金執行完畢，猶不知警惕。復意圖營利
    ，並基於販賣第二級毒品安非他命（下稱安非他命）之概括犯意，自八十八年一
    月初某日起至八十八年二月二日下午五時五十分許止，先後在苗栗縣頭份鎮○○
    路八七三號東信汽車修理廠等處，以每零點六公克新台幣（下同）一千元之價格
    ，連續販賣安非他命予丙○○（涉犯違反毒品危害防治條例部份檢察官另案偵查
    中）約七、八次左右，供其施用。迨同年二月二日晚間七時許，在其上開修理廠
    為警查獲，並扣得安非他命一包（含袋重一點六三四公克、淨重一點四四六公克
    ）、裝安非他命之容器及吸食器各乙只（乙○○施用毒品部份由檢察官另案偵辦
    ）。
二、案經苗栗縣警察局頭份分局報請台灣苗栗地方法院檢察署檢察官偵查起訴。
    理  由
一、訊據上訴人即被告乙○○（以下稱被告）坦承認識丙○○，暨前開安非他命係在
    其汽車修理廠查獲等情不諱，並有安非他命一包扣案可證，惟被告矢口否認有何
    販賣安非他命之犯行，於原審辯稱：上開扣案安非他命係朋友至其汽車修理廠所
    留下，非其所有，伊與丙○○亦僅認識一個月，並未販賣安非他命予丙○○，且
    丙○○前後指述不一；嗣於本院更稱：因被告向丙○○催討債務，彼此不愉快，
    丙○○乃誣指被告販賣安非他命云云。惟查：
  （一）丙○○於警訊時證稱：警方所查獲之安非他命係向一名綽號「阿偉」之男子
        所購買，且都是至該男子住處購買（見偵字卷第九一一號卷第十九頁反面）
        ，並指認警方前往上開修理廠搜索時，在場之乙○○即係阿偉無訛（見同上
        偵卷同上頁）。丙○○並提出「阿偉」親筆書寫後交給伊，其上註記「阿偉
        」及電話號碼0000000000號及六八一七六七號等之字條一紙在卷
        可按（見同上偵卷第二十五頁），而被告自承0000000000號及六
        八一七六七號分別是其所有之手機門號及家中電話號碼（見本院八十八年四
        月二十三日筆錄、同上偵卷第九頁），另警員至被告之上開汽車修理廠搜索
        時，親耳聽見丙○○叫被告「阿偉」（見同上偵卷第八頁反面），足徵，被
        告乙○○即係綽號阿偉之人。
  （二）又關於丙○○如何聯絡被告購買安非他命、購買之價格、數量、地點，業據
        證人丙○○於警、偵訊中證述綦詳：我共向乙○○買安非他命約七、八次，
        都是在他家，第一次是八十八年一月初買的，最後一次是同年二月二日下午
        五時五十分許，每次購買一千至二千元，一包零點六公克約一千元（見同上
        偵卷第十九頁反面、第二十一頁反面、第五十頁），丙○○固於檢察官初訊
        時證稱：係向被告【拿】安非他命，而非【購買】安非他命（見同上偵卷第
        三十八頁），惟事後又表示：確係向被告購買安非他命，初訊時係因一時心
        軟才未指認被告（見同上偵卷第五十頁反面）。是以，互核證人前後證詞大
        致相符，且證人與被告又無怨隙，業據被告自承在卷（見同上偵卷第五頁反
        面），衡情，丙○○與被告既無仇怨，又僅認識一個月左右，苟非實情，自
        無攀誣之理，其證言應堪採信。且本院為求慎重，再次傳喚丙○○到庭作證
        ，丙○○證稱其在警訊時未遭刑求，警訊筆錄之記載均實在，伊確有向被告
        購買安非他命等語。至於證人丙○○雖稱：「（第一次）筆錄做好以後，我
        要翻口供，警察說若翻口供就要辦我偽造文書罪」云云。惟查丙○○既指其
        第一次警訊筆錄係在自由意思下回答，即無所謂翻口供之必要，而本院進一
        步向丙○○究明其為何想翻口供，伊卻沉默不作答。且訊問伊為何在第一次
        偵查筆錄中指安非他命係向被告【拿】的，而非【購買】時，丙○○亦沉默
        不語。對照其對於有向被告購買安非他命相關之問題，均明確表示肯定之語
        句以觀，丙○○上開有利被告之供詞，應係保留之詞，不足採信。
  （三）被告雖辯稱：扣案之安非他命係其朋友所留下，非其所有（見同上偵卷第五
        頁），惟上開物品既係在被告住處查獲，而被告又無法具體交代上開物品究
        係何人所留下，衡諸常情，安非他命之市價高昂，豈會有人任意將之留在他
        處？且持有安非他命又係觸法行為，若非其所有，被告豈願甘冒刑責之風險
        ，留置上開物品？足徵上開扣案物品應係被告所有，而非其友人放在該處。
  （四）證人丙○○於本院證稱，其不是因與被告間有債務糾紛，才說安非他命是向
        被告購買（見本院卷第五十二頁），且被告已於警訊時自承其與證人丙○○
        間並未有嫌隙，已如上述，足見被告上開所辯：因被告向丙○○催討債務，
        彼此不愉快，丙○○乃誣指被告販賣安非他命云云，核與事實不符，不足採
        信。
  （五）扣案之疑似安非他命檢體一份，經送檢驗結果，外觀為白色或無色透明結晶
        或結晶性粉末，含袋重一點六三四公克、淨重一點四四六公克，檢出甲基安
        非他命成分，此有行政院衛生署管制藥品管理局檢驗成績書在卷可稽（見本
        院卷第八十頁）。辯護人指扣案之安非他命外觀「較呈粉狀」，與被告住處
        查獲者「較為顆粒狀」，足證證人丙○○身上查獲之安非他命非向被告所購
        買云云。然查證人丙○○身上查獲之安非他命外觀為白色或無色透明結晶或
        結晶性粉末，已如上述，足見該安非他命係呈結晶狀或粉末狀，辯護人指扣
        案之安非他命外觀「較呈粉狀」，與事實不符，應不足取。且證人丙○○確
        係向被告購買安非他命，有如上述，則被告所持有之安非他命其外觀是否與
        出售與證人丙○○者完全相同，應係兩回事，不生關連。
  （六）綜上，關於被告販賣安非他命部分，業據證人丙○○於警、偵訊及本院審理
        中證述綦詳，復有記載被告聯絡電話之紙條一張在卷及安非他命一包扣案足
        憑，被告所辯顯係卸責之詞，委不足採，本件事證明確，被告犯行應堪認定
        。
二、按安非他命係屬八十七年五月二十日公布之毒品危害防制條例第二條第一項第二
    款規定之第二級毒品。核被告販賣安非他命所為係犯毒品危害防制條例第四條第
    二項販賣第二級毒品罪。被告販賣安非他命前持有安非他命之低度行為，應為其
    販賣之高度行為所吸收，不另論罪。又其先後多次犯行，時間密接，方法相似，
    所犯又係構成要件相同之罪名，為連續犯，應論以一罪，並加重其刑。被告於八
    十二年間曾因違反槍砲彈藥刀械管制條例，經台灣新竹地方法院判處有期徒刑三
    月，如易科罰金以三十元折算一日確定，並於八十二年六月十四日易科罰金執行
    完畢，此有台灣苗栗地方法院檢察署刑案資料查註紀錄表一紙在卷可憑（惟於本
    案不構成累犯）。原審予以論罪科刑，固非無見，惟查原判決於於主文、事實欄
    未認定被告係累犯，然於論結欄卻引用刑法第四十七條累犯加重其刑之規定，尚
    有未洽。被告此部分上訴意旨，仍執陳詞否認犯罪，空言指摘原判決此部分不當
    ，固無可取，但原判決既有前述可議之處，此部分即屬無可維持，應由本院撤銷
    改判。爰審酌被告之上開素行、犯罪之手段、販賣安非他命之次數及毒品對於國
    人身心危害甚大，被告僅圖一己之私，藉此牟利，罔顧毒品對他人身心之戕害，
    犯後又未坦承犯行，卸責飾詞之態度等一切情狀，量處如主文第二項所示之刑，
    以資警惕。又扣案之上開安非他命一包，屬第二級毒品，為違禁物，不論屬於犯
    人與否，應依毒品危害防制條例第十八條第一項前段之規定，宣告沒收銷燬之。
    末查扣案之裝安非他命容器及吸食器各乙只，因與被告販賣安非他命無關，而係
    與其施用毒品部份相關，而關於被告施用毒品部份，業由檢察官另案偵辦中，故
    上開扣案證物宜由檢察官於該案另行處理，附此敘明。
三、公訴意旨另以：被告乙○○於八十八年二月二日晚間七時許，在其上開汽車修理
    廠內，未經許可無故持有具殺傷力之仿SMITH&WESSON廠轉輪手槍之改造玩具手槍
    一把，為警當場查獲，並扣得上開改造手槍一把，因認被告涉犯槍砲彈藥刀械管
    制條例第十一條第四項之未經許可持有槍砲罪嫌云云。惟：
    （一）按犯罪事實應依證據認定之，無證據不得推定其犯罪事實，不能證明被告
          犯罪者，應諭知無罪判決，刑事訴訟法第一百五十四條、第三百零一條第
          一項分別定有明文。又槍砲彈藥刀械管制條例第十一條第四項之未經許可
          持有槍砲罪，以行為人所持有之槍砲具有殺傷力為前提，否則即無由以本
          罪相繩。
    （二）公訴意旨認被告涉犯槍砲彈藥刀械管制條例第十一條第四項未經許可持有
          槍砲罪嫌，無非以被告坦承持有改造手槍之事實不諱，且該扣案之改造手
          槍經送請內政部警政署刑事警察局鑑定，認該改造手槍具殺傷力，有該局
          八十八年二月九日刑鑑字第一六五二五號鑑驗通知書乙紙在卷可憑為其論
          據。
    （三）訊據被告乙○○坦承持有前開手槍不諱，惟堅決否認有違反槍砲彈藥刀械
          管制條例第十一條第四項之未經許可持有槍砲罪，辯稱：該槍僅係玩具槍
          ，並未改造等語。查：經檢察官將該扣案手槍送請內政部警政署刑事警察
          局鑑定，該局僅指出該槍係仿SMITH&WESSON廠轉輪手槍製造之塑膠玩具手
          槍，未發現改造情形，且槍身稍有裂痕，惟仍可供擊發子彈使用，有前開
          鑑驗通知書在卷可憑（見偵字第九一０號卷第五十二頁），然而對於是否
          有殺傷力一事並未明確具體認定。經原審法院當庭勘驗上開扣案手槍，該
          手槍為左輪式，外觀係銀白色，酷似真槍，經敲打其槍身發生聲響判斷應
          為塑膠製而鍍上銀白漆，其槍管與槍身同，亦為塑膠材質，另於扳機擊發
          處有裂縫（見原審法院八十八年五月二十五日筆錄）。且槍枝係靠閉鎖之
          槍管以控制子彈擊發之方向，否則無以發揮功能，而該槍枝之槍身既係塑
          膠材質製造，縱使填充子彈射擊，亦因槍管有發生膛爆之可能，非旦對於
          使用者產生危險，亦無以發生射擊之功能，自無殺傷力可言。綜上，該扣
          案手槍既未有改造情事，槍身又係塑膠材質且有裂縫，是以應不具殺傷力
          。公訴人認被告此部份涉有違反槍砲彈藥刀械管制條例第十一條第四項之
          未經許可持有槍砲罪尚有未恰。此外又查無其他任何積極之證據，足認被
          告有上述犯行，因此原審以不能證明被告犯罪而諭知無罪之判決，核無不
          合，檢察官上訴意旨，仍執前詞，任意指摘原判決此部分不當，非有理由
          ，應予駁回。
四、據上論結，應依刑事訴訟法第三百六十八條、第三百六十九條第一項前段、第三
    百六十四條、第二百九十九條第一項前段，毒品危害防制條例第四條第二項、第
    十八條第一項前段，刑法第十一條前段、第五十六條，判決如主文。
本案經檢察官甲○○到庭執行職務。
中      華      民      國    八十九    年      一      月     十八     日
                                  臺灣高等法院臺中分院刑事第十庭
                                        審判長法  官  黃  永  泉
                                      法  官  蔡  名  曜
                                              法  官  蕭  廣  政
右正本證明與原本無異。
除被告對於無罪部分不得上訴外，其餘得上訴。
如不服本判決應於收受送達後十日內向本院提出上訴書狀，其未述上訴之理由者並
得於提起上訴後十日內向本院補提理由書（均須按他造當事人之人數附繕本）。
                                              書記官  劉  建  智
中      華      民      國     八十九     年      一      月    十九    日
附錄論罪科刑法條
毒品危害防制條例第四條第二項：
製造、運輸、販賣第二級毒品者，處無期徒刑或七年以上有期徒刑，得併科新臺幣七
百萬元以下罰金。
                                                                        Ｄ


司法院資訊處製作；財團法人民間司法改革基金會備份。
